臺灣高等法院刑事判決
109年度上易字第2269號
上  訴  人  臺灣新竹地方檢察署檢察官
被      告  謝維秋  


上列上訴人因被告違反毒品危害防制條例案件，不服臺灣新竹地
方法院一０九年度易字第八一六號，中華民國一０九年十月十四日
第一審判決（起訴案號：臺灣新竹地方檢察署一０九年度毒偵字
第一二七０號），提起上訴，本院判決如下：
    主  文
上訴駁回。               
    理  由
一、本件公訴意旨及判決意旨詳如原審判決書所載（如附件）。
二、檢察官上訴意旨略以：毒品危害防制條例係法務部之主管法
    規，依法務部檢察司就該條例之修法意旨，僅係將為觀察、勒
    戒或強制戒治執行完畢後釋放後，得再聲請觀察、勒戒或強制
    戒治之期間，由「五年後」改為「三年後」，其修法之立法理由
    並載明：「…如觀察、勒戒或強制戒治執行完畢釋放後，三年後
    始再有施用第一級、第二級毒品之行為者，足見其有戒除毒癮
    之可能，宜再採以觀察、勒戒方式戒除其身癮及以強制戒治
    方式戒除其心癮之措施…」，亦明確敘明該條適用之對象，
    限於三年後「始再」有施用第一、二級毒品行為者，核與過去
    實務見解對三犯以上即無再行觀察、勒戒或強制戒治之適用，
    而應提起公訴相符。本件被告謝維秋前因施用毒品，經依臺
    灣新竹地方法院二次裁定送觀察、勒戒後，第二次於八十八年
    十二月十六日執行完畢釋放，本件於一０九年七月二日，再犯
    施用毒品罪，已非「三年後第二次犯」者，乃原判決認事用
    法尚嫌未洽云云。
三、按新修正毒品危害防制條例第二十條第三項，對犯第十條之
    罪於觀察、勒戒或強制戒治執行完畢釋放後，三年後再犯第
    十條之罪者，適用本條前二項之規定，即應先行觀察、勒戒
    或强制戒治。而上開所謂「三年後再犯」，只要本次再犯（
    不論修正施行前、後）距最近一次觀察、勒戒或強制戒治執
    行完畢釋放，已逾三年者，即該當之，不因其間有無犯第十
    條之罪經起訴、判刑或執行而受影響，此有最高法院一０九
    年度台上大字第三八二六號裁定統一見解之意旨可參。乃原
    審依前開統一見解，認本案被告再犯施用第二級毒品犯行，
    距最近一次强制戒治執行完畢之八十八年間，已逾三年，不
    應再予單獨追訴處罰，依刑事訴訟法第三０三條第一款之規
    定，諭知不受理之判決，即無違誤。　　　　
四、前開最高法院大法庭一０九年度台上大字第三八二六號裁定
    見解，業已變更最高法院九十五年度第七次及九十七年度第
    五次刑事庭會議為統一法律見解所採之決議意旨，檢察官上
    訴意旨徒以先前實務見解，指摘原判決有所違誤，容有誤會
    。至毒品條例雖為法務部主管法規，法院於適用或解讀時，
    固應參酌法務部所擬立法說明或相關意見，然法院就法律之
    解釋或補充，乃依各種解釋方法或填補法律漏洞之補充原則
    ，本於法律確信之基礎下，所為職權之適法行使，故法院對
    毒品條例之適用或解讀，本不受立法說明或主管機關相關意
    見之拘束，原判決既已就「三年後再犯」詳加說明，允無不
    當，並引用之。檢察官猶執前詞上訴指摘，乃無足採，其上
    訴無理由，爰不經言詞辯論，駁回上訴。　
五、據上論斷，應依刑事訴訟法第三百六十八條、第三百七十二
　　條、第三百七十三條，判決如主文。
中　　華　　民　　國　　109 　年　　12　　月　　18　　日
　　　　　　　　　刑事第四庭審判長法　官  陳筱珮
　　　　　　　                    法　官  羅郁婷
　　　　　　                      法　官　陳玉雲
以上正本證明與原本無異。
不得上訴。
                                  書記官  蔡麗春
中　　華　　民　　國　　109 　年　　12　　月　　18　　日